【裁判字號】    98,訴,955
【裁判日期】    980812
【裁判案由】    損害賠償
【裁判全文】
臺灣臺中地方法院民事判決               98年度訴字第955號
原      告  乙○○
被      告  甲○○
訴訟代理人  丙○○
上列當事人間請求損害賠償事件，經於民國98年7月13日言詞辯
論終結，本院判決如下：
    主    文
被告應給付原告新臺幣469,529元，及自民國98年4月18日起至清
償日止，按週年利率百分之5計算之利息。
原告其餘之訴駁回。
訴訟費用由被告負擔2分之1，餘由原告負擔。
本判決第一項原告得假執行；但被告如以新臺幣469,529元為原
告預供擔保後，得免為假執行。
原告其餘假執行之聲請駁回。
    事實及理由
壹、原告起訴聲明：被告應給付原告乙○○新臺幣（下同）938,
    193元，及自起訴狀繕本送達翌日（即民國98年4月18日）起
    至清償日止，按週年利率百分之5計算之利息，並願供擔保
    請准宣告假執行。另陳述：
    一、被告於民國97年6月9日晚間，駕駛車牌號碼5265-MR號
        自小客車，沿臺中縣太平市○○路由東往西方向行駛，
        於同日19時許，行經太平路與太平13街口時，本應注意
        兩車併行之間隔，隨時採取必要之安全措施，而依當時
        天候晴、夜間有照明、路況佳、無障礙物、視距良好，
        尚無不能注意之情事，乃竟疏於注意，而與同方向原告
        乙○○所騎乘車牌號碼YIM-659號重型機車發生擦撞，
        造成原告乙○○與機車後座之乘客丁○○（業經撤回起
        訴）倒地，原告乙○○因之受有頭部外傷併左側3、4對
        腦神經麻痺、左肱骨與鎖骨骨折等傷害。
    二、原告乙○○因上開傷害，計受有下列損害，被告前僅給
        付268,820元（即以被告前所給付之300,000元，扣除其
        中給付予丁○○部分之損害賠償31,180元後之餘額）：
        １、醫療費用：95,110元（原告乙○○受傷後分別就診
            國軍台中總醫院、長春中醫診所、明選眼科、慧明
            眼科、順智診所、尚群中醫診所、文貴旺診所及林
            新醫院，自費支出之醫療費用）。
        ２、就診交通費：17,400元（自原告乙○○住家前往各
            醫療院所就診之交通費）。
        ３、看護費：132,000元（原告乙○○住院及出院後需
            專人照料2個月，以每日2,200元計算）。
        ４、治療期間勞動能力損失：280,000元（原告乙○○
            原在台中縣太平市○○○路25號訴外人蕭秀鳳所經
            營之家庭理髮店從事理髮工作，從97年6月9日起至
            98 年4月8日止，以每月28,000元計算10個月之勞
            動能力損失）。
        ５、勞動能力減少損失：205,332元（原告乙○○目前
            雙目不能復原，視力減退到0.6以下，屬第10級殘
            廢，依勞工保險給付標準220日，按每月28,000元
            折計為每日933.33元，核計損失為205,332元）。
        ６、機車修理費：8,350元。
        ７、精神慰撫金：500,000元（原告乙○○傷後左眼第3
            對腦神經麻痺，左眼瞼下垂，眼球無法內轉，左眼
            視力僅剩0.1，無法再從事原有之理髮工作，精神
            上痛若不堪）。
貳、被告答辯聲明：原告之訴駁回，如受不利判決，願供擔保，
    請准宣告免為假執行。另陳述：
    一、被告對系爭車禍之發生，固有過失，但原告乙○○請求
        賠償之金額，尚有部分疑義：
        １、就診交通費17,400元部分，原告乙○○並未提出實
            際支出單據為證。
        ２、治療期間勞動能力損失280,000元部分，原告乙○
            ○為民國35年生，現已63歲，超過60歲之法定退休
            年齡，其原是否確在台中縣太平市○○○路25號訴
            外人蕭秀鳳所經營之家庭理髮店從事理髮工作，且
            自97年6月9日起至98年4月8日止，受有10個月之勞
            動能力損失，自有疑義。
        ３、勞動能力減少損失205,332元部分，原告乙○○目
            前眼部傷勢持續治療中，仍有恢復之機會，且年已
            63 歲，超過60歲之法定退休年齡，應無勞動能力
            喪失之問題。
        ４、精神慰撫金500,000元部分，原告乙○○之請求過
            高。
、法院得心證之理由：
    一、程序方面：按訴狀送達後，原告不得將原訴變更或追加
        他訴。但擴張或減縮應受判決事項之聲明者，不在此限
        。民事訴訟法第255條第1項第3款定有明文。查原告乙
        ○○起訴聲明就醫療費用中之診斷證明書部分，嗣僅請
        求其中之一份診斷證明書費用150元，其餘之診斷證明
        書費用則捨棄請求。依上揭規定，應予准許，合先敘明
        。
    二、經查，被告對其有於97年6月9日晚間，駕駛車牌號碼52
        65-MR號自小客車，沿臺中縣太平市○○路由東往西方
        向行駛，於同日19時許，行經太平路與太平13街口時，
        本應注意兩車併行之間隔，隨時採取必要之安全措施，
        而依當時天候晴、夜間有照明、路況佳、無障礙物、視
        距良好，尚無不能注意之情事，其因疏於注意，而與同
        方向原告乙○○所騎乘車牌號碼YIM-659號重型機車發
        生擦撞，造成原告乙○○受有頭部外傷併左側3、4對腦
        神經麻痺、左肱骨與鎖骨骨折等傷害一節，並不爭執，
        惟就原告乙○○所請求賠償之：(1)交通費、(2)治療期間
        勞動能力損失、(3)勞動能力減少損失、及(4)精神慰撫金
        之數額，有所爭執。
    三、按因故意或過失不法侵害他人之權利者，應負損害賠償
        責任；不法侵害他人之身體或健康者，對於被害人因此
        喪失或減少勞動能力或增加生活上之需要時，應負損害
        賠償責任；不法侵害他人之身體、健康者，被害人雖非
        財產上之損害，亦得請求賠償相當之金額，民法第184
        條第1項前段、第193條第1項及第195條第1項分別定有
        明文。查被告上開過失傷害行為，與原告乙○○所受損
        害之間，有相當因果關係存在，則就原告乙○○所受損
        害結果，自應負侵權行為之賠償責任。爰就原告乙○○
        所請求賠償之各項損害項目，分述如下（元以下均四捨
        五入）：
        １、醫療費用：本件依原告乙○○所提出其受傷後就診
            之醫療費用單據計算：
            (1)、國軍台中總醫院：78,298元（79148元減除額
                外之證明書費300元、350元、200元）。
            (2)、長春中醫診所：10,070元。
            (3)、明選眼科：0元（原告並無自付額之支出）。
            (4)、慧明眼科：300元
            (5)、順智診所：340元
            (6)、尚群中醫診所：700元
            (7)、文貴旺診所：50元
            (8)、林新醫院：600元
            (9)、中國醫藥大學附設醫院：2,764元（2,964元減
                除證明書費100元、100元）。
            原告乙○○所得請求被告賠償之自費支出醫療費用
            計為93,122元。
        ２、就診交通費：原告乙○○主張自其住家太平市○○
            ○街25號前往各醫療院所就診支出交通費17,400元
            。按原告乙○○因系爭車禍造成視力受損，其行動
            自有不便，其為赴醫院診所治療而搭乘計程車，自
            有事實上之需要，因此所支出之車資，乃係因被告
            之侵權行為所增加生活上之需要，並未逾越必要程
            度，自得請求被告賠償。查本院依職權自原告乙○
            ○住家至下列各醫療院所按Google電子地圖計算其
            距離，再按計程車跳表費率（長程者加計延滯計時
            10-20元）計算，因認原告乙○○合理之就診交通
            費用如下：
            (1)、國軍台中總醫院：車距約4.7公里，單趟計程
                車車資約為160元，就診7.5次（急診非搭計程
                車），合理之就診交通費用約為2,400元。
            (2)、長春中醫診所：車距約2公里，單趟計程車車
                資約為95元，就診19次，合理之就診交通費用
                為3,610元。
            (3)、明選眼科：車距約7.9公里，單趟計程車車資
                約為225元，就診4次，合理之就診交通費用為
                1,800元。
            (4)、慧明眼科：車距約0.7公里，單趟計程車車資
                約為85元，就診2次，合理之就診交通費用為
                340元。
            (5)、順智診所：車距約0.3公里，單趟計程車車資
                約為85元，就診2次，合理之就診交通費用為
                340元。
            (6)、尚群中醫診所：車距約0.2公里，單趟計程車
                車資約為85元，就診6次，合理之就診交通費
                用為1,020元
            (7)、文貴旺診所：車距約0.7公里，單趟計程車車
                資約為85元，就診1次，合理之就診交通費用
                為170元
            (8)、林新醫院：車距約10.7公里，單趟計程車車資
                約為290元，就診3次，合理之就診交通費用為
                1,740元。
            (9)、中國醫藥大學附設醫院：車距約7.7公里，單
                趟計程車車資約為230元，就診5次，合理之就
                診交通費用為2,300元。
            基上，原告乙○○所得請求被告賠償之合理就診交
            通費用計為13,720元。
        ３、看護費：原告乙○○主張其住院及出院後需專人照
            料2個月，以每日2,200元計算，計為132,000元，
            被告陳明對此項損害數額並不爭執。
        ４、薪資及勞動能力減少損失：
            (1)、原告乙○○主張其原在台中縣太平市○○○路
                25號訴外人蕭秀鳳所經營之家庭理髮店從事理
                髮工作，從97年6月9日起至98年4月8日止，以
                每月28,000元計算10個月之薪資損失280,000
                元，另因視力不能復原，減退到0.6以下，屬
                第10級殘廢，應依勞工保險殘廢給付標準220
                日，按每月28,000元折計為每日933.33元，計
                損失為205,332元，合計為485,332元。
            (2)、按損害賠償，除法律另有規定或契約另有訂定
                外，應以填補債權人所受之損害及所失之利益
                為限。而依通常情形或已定之計劃、設備或其
                他特別情事，可得之利益，視為所失之利益，
                民法第216條定有明文。
            (3)、本件原告乙○○為35年4月25日生，車禍發生
                之97年6月9日前原在台中縣太平市○○○路25
                號訴外人蕭秀鳳所經營之家庭理髮店從事理髮
                工作，有訴外人蕭秀鳳所出具之工作證明單為
                證，另參諸原告乙○○所從事之理髮工作性質
                ，其因系爭車禍而受有骨折及視力減損傷害，
                本院因認原告乙○○原所從事之理髮工作，依
                其工作性質及體力負荷程度，本可工作至65歲
                ，其現確已無法繼續為之，從事勞動之能力，
                自受減損2年又10個月。
            (4)、再按，身體或健康受侵害，而減少勞動能力者
                ，其減少及殘存勞動能力之價值，不能全以現
                有之收入為準，蓋現有收入每因特殊因素之存
                在而與實際所餘勞動能力未必相符，現有收入
                高者，一旦喪失其職位，未必能自他處獲得同
                一待遇，故所謂減少及殘存勞動能力之價值，
                應以其能力在通常情形下可能取得之收入為標
                準。另依民法第193條第1項命加害人一次支付
                賠償總額，以填補被害人所受喪失或減少勞動
                能力之損害，應先認定被害人因喪失或減少勞
                動能力而不能陸續取得之金額，按其日後本可
                陸續取得之時期，各照霍夫曼式計算法，扣除
                依法定利率計算之中間利息，再以各時期之總
                數為加害人一次所應支付之賠償總額，始為允
                當。是被害人因身體健康被侵害而喪失或減少
                勞動能力所受之損害，其金額應就被害人受侵
                害前之身體健康狀態、教育程度、專門技能、
                社會經驗等方面酌定之。本院斟酌前述原告之
                職業、智能、年齡、身體、健康狀態等各種因
                素，及其可改從事其他工作等情，認原告乙○
                ○每月因勞動能力減少而受損之金額以12,000
                元為合理。再依霍夫曼式計算法，扣除依法定
                利率計算之中間利息。則原告乙○○此部分所
                得請求被告一次給付之賠償金額計為191,157
                元【計算式：（12000×31.00000000）/02=19
                11 57.1713。其中31.00000 000為月別單利（
                5/1 2）%第34月霍夫曼累計係數，四捨五入，
                元以下進位】。
        ５、機車修理費：原告乙○○主張支出機車修理費8,35
            0元，被告陳明對此項損害數額並不爭執。
        ６、精神慰撫金：原告乙○○因被告所為之傷害行為，
            致受有頭部外傷併左側3、4對腦神經麻痺、左肱骨
            與鎖骨骨折等傷害，目前尚需繼續手術治療眼瞼下
            垂之症狀一節，有診斷證明書附卷可參，原告乙○
            ○因而受有精神上之痛苦，自可認定。本院參酌兩
            造之年齡、工作狀況各為理髮及國際貿易、原告乙
            ○○學歷為國小、被告學歷為大學、兩造原有之月
            收入狀況、事故發生過程、及原告所受傷害之程度
            尚未確定為永久性等一切情狀，認原告乙○○因被
            告傷害行為所得請求賠償之精神慰撫金以30萬元為
            適當，逾此部分所為主張，則嫌過高。
    四、原告乙○○受傷後，被告曾先行給付268,820元，已如
        前述，且為兩造所不爭執，依法應屬損害賠償金額之一
        部而予以扣除。據上，本件原告乙○○因系爭侵權行為
        所得請求被告賠償之損害數額，計為469,529元（計算
        式：300,000元+8,350元+191,157元+132,000元+13,720
        元+93,122元-268,820元＝469,529元）。
肆、綜上所述，原告乙○○本於侵權行為之規定，訴請被告賠償
    938,193元，及自起訴狀繕本送達翌日起至清償日止，按週
    年利率百分之5計算之利息；就其中之469,529元，及自98年
    4月18日（即起訴狀繕本送達被告之翌日）起至清償日止，
    按週年利率百分之5計算之利息範圍內，為有理由，予以准
    許；逾此部分所為請求，則屬無據，應予駁回。
伍、兩造分別陳明願供擔保，聲請宣告假執行及免為假執行，就
    原告勝訴部分，因所命給付金額未逾50萬元，核無不合，爰
    依職權宣告假執行及酌定被告免為假執行之相當擔保金額宣
    告之；至原告敗訴部分，其假執行之聲請，因訴之駁回而失
    所附麗，則予駁回。
陸、本件事證已臻明確，兩造其餘攻擊防禦方法與舉證，核與判
    決結果無影響，爰不逐一論述，附此敘明。
柒、據上論結，本件原告之訴為一部有理由，一部無理由，依民
    事訴訟法第79條、第389條、第392條，判決如主文。
中    華    民    國    98    年    8     月    12    日
                  民事第二庭    法  官  林宗成
上正本係照原本作成。
如對本判決上訴，須於判決送達後20日內向本院提出上訴狀。
中    華    民    國    98    年    8     月    12    日
                                書記官


司法院資訊處製作；財團法人民間司法改革基金會備份。
